臺灣臺北地方法院刑事判決
110年度易字第200號
公  訴  人  臺灣臺北地方檢察署檢察官
被      告  胡信良


            杜景宗



上列被告因竊盜案件，經檢察官提起公訴（109年度偵字第9376
號），本院判決如下：
    主  文
胡信良無罪。
杜景宗被訴部分公訴不受理。
    理  由
壹、無罪部分：
一、公訴意旨略以：被告胡信良（綽號「阿文」）、杜景宗（綽
    號「阿宗」）係認識20幾年之友人，彼此交情尚佳，各曾有
    多次竊盜前案紀錄，胡信良最後一次係於民國106年11月6日
    入監服刑，於108年1月16日因徒刑執行完畢出監；杜景宗最
    後一次係於106年5月7日入監服刑，於108年12月6日因縮短
    刑期（縮刑期滿日109年4月24日）假釋出監，均猶不知悔改
    ，胡信良於109年3月2日之前1星期左右，從高雄北上至杜景
    宗之新北市中和區國光街住處居住，胡信良在居住杜景宗住
    處期間，因不詳之管道得知臺北市○○區○○街000號1樓由陳秋
    芳經營之「○○○珠寶行」係傳統之金飾店，僅有老舊之手動
    式鐵捲門，其上有多處鏽蝕之狀況，防盜設備簡陋，認有機
    可乘，竟意圖為自己不法之所有，基於竊盜之犯意，杜景宗
    則基於幫助竊盜之不確定故意，於109年3月1日晚間某時許
    ，胡信良要求杜景宗將其託付內裝有可為兇器之2支螺絲起
    子、1支尖嘴鉗、1支水管鉗等物品之工具包，以騎乘機車之
    方式攜帶外出至「○○○珠寶行」附近機車停放，並囑其勿將
    座墊置物箱上鎖，以便胡信良取出行竊之用，杜景宗則於10
    9年3月1日22時47分許，騎乘車牌號碼000-0000號普通重型
    機車至臺北市○○區○○路00號附近之騎樓停放，胡信良則事先
    在○○路00號之全家便利超商店等候，見杜景宗騎車搭載不知
    情之友人劉玉蘭前來時，待杜景宗將機車停妥在超商附近之
    騎樓下，胡信良則上前與之會面，確認杜景宗機車停放之位
    置及置物箱開啟勿上鎖等情後，胡信良則又折返回全家便利
    超商店附近，胡信良於109年3月2日凌晨0時10分許，至杜景
    宗上開停放機車之位置，掀開座墊，從置物箱內取出上開裝
    有螺絲起子的工具包，隨即在附近觀察等待最佳下手時機，
    並在附近不詳處所變裝原先之穿扮及戴口罩以掩人耳目，於
    同日凌晨2時12分許，見路上人煙稀少認時機成熟，即以上
    開杜景宗事先準備之工具下手撬開「○○○珠寶行」鐵捲門，
    其為免破壞鐵捲門之動作過大引起他人之側目，即戴手套拆
    卸鐵捲門之方式，抽取幾片鐵捲門之鐵片，待抽取之鐵捲門
    片可讓其鑽身入內之空間後，胡信良即於同日凌晨3時25分
    許，進入「○○○珠寶行」內，竊得如附件所示之金飾乙批，
    期間來回數次出入，隨於同日凌晨4時2分許，徒步離開現場
    ，於同日凌晨4時9分許，胡信良將上開之工具包再次攜至杜
    景宗之前開機車處放置，於同日凌晨4時17分許，徒步走至
    臺北市萬華區內江街94巷弄附近，於同日凌晨4時27分許，
    再次換裝成原先之穿扮模樣在附近徒步行走，於同日凌晨5
    時34分許，在臺北市萬華區西園路2段與長沙街2段街口附近
    ，攔停計程車至新北市中和區民德路附近下車，並於同日凌
    晨6時20分許，在新北市中和區國光街81號之鎮南宮內等待
    與杜景宗會合，於同日6時54分許，杜景宗從原先停放處騎
    乘上開機車搭載劉玉蘭離開，於同日8時12分許，胡信良、
    杜景宗在上開宮廟附近之公園會合，雙方在交談後，各自離
    去，於同日8時44分許，雙方在新北市中和區國光街102巷口
    再次會合，杜景宗協助胡信良攔搭計程車離去，杜景宗並將
    胡信良上開交付之工具包連同前開螺絲起子、尖嘴鉗、水管
    鉗等物，均予丟棄，胡信良於同日8時58分許，在新北市板
    橋區板橋轉運站內購買和欣客運車票南返高雄，於同日14時
    10分許，抵達高雄後，再攔搭計程車至高雄事前鎮區崗山中
    街與福祥路口下車。嗣為警循線查獲，並查扣胡信良持有之
    贓款新臺幣（下同）1萬9,750元，始悉上情。因認胡信良涉
    犯刑法第321條第1項第1款、第2款、第3款之加重竊盜罪嫌
    。
二、按犯罪事實應依證據認定之，無證據不得認定犯罪事實；不
    能證明被告犯罪或其行為不罰者，應諭知無罪之判決，刑事
    訴訟法第154 條第2 項、第301 條第1 項分別定有明文。又
    按事實之認定，應憑證據，如未能發現相當證據，或證據不
    足以證明，自不能以推測或擬制之方法，以為裁判基礎；且
    認定犯罪事實所憑之證據，雖不以直接證據為限，間接證據
    亦包括在內；然而無論直接或間接證據，其為訴訟上之證明
    ，須於通常一般之人均不致有所懷疑，而得確信其為真實之
    程度者，始得據為有罪之認定，倘其證明尚未達到此一程度
    ，而有合理之懷疑存在時，即無從為有罪之認定（最高法院
    40年台上字第86號、76年台上字第4986號判決意旨參照）。
三、公訴意旨認胡信良有上揭加重竊盜犯行，無非係以證人即共
    同被告杜景宗於警詢時及偵查中之證述、證人即告訴人陳秋
    芳於警詢時及偵查中之證述、臺北市政府警察局萬華分局搜
    索扣押筆錄暨扣押物品目錄表、監視錄影畫面暨翻拍照片、
    臺灣臺北地方檢察署事務官製作之北區測謊中心鑑定報告書
    等為其主要論據。 
四、訊據胡信良固不爭執其綽號為「阿文」、杜景宗綽號「阿宗
    」，其等2人係認識20幾年之友人，彼此交情尚佳，各曾有
    多次竊盜前案紀錄，胡信良最後一次係於106年11月6日入監
    服刑，於108年1月16日因徒刑執行完畢出監；杜景宗最後一
    次係於106年5月7日入監服刑，於108年12月6日因縮短刑期
    （縮刑期滿日109年4月24日）假釋出監。胡信良於109年3月
    2日之前1星期左右，從高雄北上至杜景宗之新北市中和區○○
    街住處居住。胡信良於109年3月1日22時47分許在○○路94號
    之全家便利超商店買咖啡並到店外喝咖啡，胡信良於109年3
    月2日凌晨0時10分許，仍在上開全家便利商店附近的臺北市
    ○○區○○街000號前，於同日凌晨4時17分許，徒步走至臺北市
    萬華區內江街94巷弄附近，於同日凌晨4時27分許，在附近
    徒步行走，於同日凌晨5時34分許，在臺北市萬華區西園路2
    段與長沙街2段街口附近，攔停計程車至新北市中和區民德
    路附近下車，並於同日凌晨6時20分許，在新北市中和區國
    光街81號之鎮南宮內等待與杜景宗會合，於同日8時12分許
    ，胡信良、杜景宗在上開宮廟附近之公園會合，雙方在交談
    後，各自離去，於同日8時44分許，雙方在新北市中和區國
    光街102巷口再次會合，杜景宗協助胡信良攔搭計程車離去
    ，胡信良於同日8時58分許，在新北市板橋區板橋轉運站內
    購買和欣客運車票南返高雄，於同日14時10分許，抵達高雄
    後，再攔搭計程車至高雄市前鎮區崗山中街與福祥路口下車
    。嗣為警循線查獲，並查扣胡信良持有之1萬9,750元等情，
    惟堅詞否認有何加重竊盜犯行，辯稱：警方扣得的1萬9,750
    元是我在案發當年農曆過年前的除夕當天，用我自己的機車
    去當了4萬元作為家用，並非贓款；我在案發當天穿藍色的
    運動長褲滾白邊，上身穿藍色的夾克，夾克的領子也是藍色
    ，我裡面沒有穿黃色衣服，監視器畫面中土黃色上衣、深色
    短褲的男子不是我；案發當晚我剛好在華西街附近逛，最後
    逛到龍山寺就搭車回去，我沒有為本案犯行等語（見本院卷
    第97至98、141、336頁）。經查：
（一）證人陳秋芳證述略以：我是○○○珠寶行的實際負責人，○○○
      珠寶行所在的1至4樓公寓是我所有，1樓是○○○珠寶行，2
      至3樓為住家，4樓為空戶，我於109年3月1日24時許與先
      生到3樓寢室休息，我先生在同年月2日6時許發現1樓物品
      散落一地，抽屜有遭打開，通知我一起檢視，我發現疑似
      闖空門後就報警，我不曉得竊嫌於何時在1樓行竊，遭竊
      的物品如附件所示，我與我先生沒有遇到竊嫌，不知道竊
      嫌共有幾人，也不清楚竊嫌的特徵、穿著，店內有裝監視
      器，但案發當天沒開監視器，因為監視器有時候不知道為
      什麼會關機，所以沒有拍到竊嫌，竊嫌是把店門的舊鐵門
      一片一片抽掉進入店內，因為我在3樓睡覺，所以沒有聽
      到，竊嫌把店內櫥窗的玻璃整片拿下來，雖然我有上鎖，
      但沒有很牢靠，竊嫌沒有破壞店內的東西，是用拆卸的方
      式行竊等語（見他卷第67至72頁，偵卷第341至342頁）。
      是以證人陳秋芳於竊嫌行竊時，係在3樓休息，並不清楚
      進入1樓店內行竊之竊嫌衣著、特徵，僅能憑店門鐵門及
      店內玻璃遭卸下等情形，推測竊嫌之行竊方式，其證述不
      能證明本案竊嫌為胡信良。
（二）至證人即共同被告杜景宗固於109年3月26日警詢時、偵查
      中均證述略以：我與胡信良是朋友，胡信良於109年3月1
      日夜間交代我將1袋工具放在我使用的機車車廂內帶出門
      ，並囑託我將機車放在西門町一帶，車廂不要上鎖，胡信
      良在同日夜間有打電話給我，詢問我將機車放在何處，我
      回覆胡信良，我將機車放在臺北市萬華區昆明街142號金
      帥商旅附近的超商，通話結束後，胡信良來我停機車的地
      方找我，他告訴我，日後處理好了，會給我一點零用錢，
      我也不清楚胡信良要處理何種事情，也沒向他詢問，前開
      機車車號為000-0000號，當天我要跟我女朋友去金帥商旅
      開房間，才會將機車停放在金帥商旅附近的超商。我本來
      不清楚包包裡面有什麼工具，事後胡信良將工具留在前揭
      機車車廂內，經我檢視有2支螺絲起子、1支尖嘴鉗、1支
      水管鉗等工具，因為我有竊盜前科，我回家就將該等工具
      隨家用垃圾丟棄，而我停好機車後，就跟我女朋友去開房
      間，所以我不知道胡信良攜帶上開工具去做什麼，我不曾
      聽聞或看過胡信良到臺北市萬華區○○街000號○○○珠寶行竊
      取財物等語（見偵卷第33至47頁，他卷第189至194頁）。
      然杜景宗於109年8月10日偵查中證述略以：我先前在警詢
      時、偵查中說胡信良要我帶1包工具放在機車上但不要上
      鎖，我是配合警察，自己想像出來的，胡信良沒有叫我機
      車車廂不要上鎖，是我自己想的，我先前偵查中有具結作
      證，是因為我想說照警局說的就好，我那天心情很亂等語
      （見偵卷第347至349頁）。是杜景宗109年3月26日與同年
      8月10日之證述內容不一，其於109年3月26日證述是否屬
      實，已非無疑；而杜景宗於109年3月26日固有證述於109
      年3月1日晚間受胡信良之託攜帶2支螺絲起子、1支尖嘴鉗
      、1支水管鉗等工具放於機車內供胡信良取用，然其並未
      親眼見聞胡信良有何使用該等工具行竊○○○珠寶行之事實
      ，自難僅憑杜景宗前揭證述，遽認胡信良有何公訴意旨所
      指加重竊盜犯行。
（三）至公訴意旨以109年3月2日1時56分許臺北市○○區○○街00號
      前監視畫面照片（下稱本案內江街監視器畫面照片）中男
      子臉部輪廓及鬢角、鴨舌帽右下方處有圖案等特徵（見偵
      卷第274頁上方照片），與本案竊嫌行竊○○○珠寶行之監視
      器畫面照片中男子特徵相符（見偵卷第282、285頁），而
      認本案竊嫌為胡信良等語。查本案內江街監視畫面照片之
      監視器檔案經本院勘驗結果為：畫面右側頭戴棒球帽、穿
      著長袖襯衫、短褲、拖鞋之男子，步行進入監視畫面，邊
      走邊看看四周，隨後離開（見本院卷第254頁），而觀諸
      本院勘驗截圖及本案內江街監視器畫面照片，該男子之棒
      球帽上圖案、襯衫、短褲及脫鞋樣式（見本院卷第257至2
      73頁，偵卷第274頁上方照片），固與公訴意旨所指行竊○
      ○○珠寶行男子之監視器畫面照片大致相符（見偵卷第282
      、285頁）。惟查，胡信良於案發時所穿著之衣物為深藍
      色長夾克、滾白邊黑色長褲及前方有交叉帶之脫鞋（見本
      院卷第157頁），與上開監視器畫面照片中男子所穿襯衫
      、短褲、前方為一字寬帶之脫鞋均不同，公訴意旨雖認胡
      信良有於行竊前變裝，然卷內尚乏證據證明胡信良究於何
      時何地為變裝之行為，且經比對胡信良之體型、姿態與公
      訴意旨所稱變裝後之男子尚難認有所相符，亦有臺北市政
      府警察局萬華分局刑案照片附卷可稽（見偵卷第309頁）
      ，是自難僅憑胡信良於109年3月1日22時47分許至同年月2
      日0時12分許曾出現在案發現場附近超商及○○○珠寶行前、
      於109年3月2日4時20分許至同年月日5時5分許曾出現在案
      發現場附近之監視器畫面照片（見偵卷268至273、287至2
      88頁，本院卷第157、241至247頁），遽認胡信良即為公
      訴意旨所指行竊○○○珠寶行之男子（見偵卷第282、285頁
      ）。故前揭監視器畫面照片尚難為胡信良不利之認定。　
      　　
（四）至臺北市政府警察局萬華分局搜索扣押筆錄暨扣押物品目
      錄表記載扣得胡信良所有之黑色後背包、深藍色外套、灰
      色長褲、黑色斜背包、黑色零錢包、1萬9,750元（見偵卷
      第73頁），公訴意旨雖認1萬9,750元係胡信良之本案贓款
      ，然本案承辦員警董岳彰證稱：我於109年3月25日拘提胡
      信良並完成搜索後，有扣到1萬9,750元，就帶胡信良到上
      富當鋪，我有問胡信良是否有在當鋪典當物品，當舖人員
      說胡信良有典當1臺機車，當舖人員有拿典當的文件給我
      看等語（見本院卷第325至326頁），是胡信良辯稱警察搜
      索扣得之1萬9,750元係其典當機車之餘款，尚非無據，此
      外，復無其他證據證明前揭款項為胡信良為本案犯行之贓
      款，自難據此扣得款項為胡信良不利之認定，至其餘扣押
      物品亦無法證明胡信良有為本案加重竊盜犯行。　　　
（五）綜上，本案依證人陳秋芳、杜景宗之證述，及監視錄影畫
      面暨翻拍照片、扣押物品等證據，均難遽認胡信良有公訴
      意旨所指之加重竊盜犯行。公訴意旨雖另執臺灣臺北地方
      檢察署事務官製作之北區測謊中心鑑定報告書，指稱胡信
      良經測謊結果，其對「你有沒有在109年3月2日竊取○○○珠
      寶行之任何東西？」、「本案，你有沒有在109年3月2日
      竊取○○○珠寶行之任何東西？」、「杜景宗是否（事前、
      事後）參與你竊取○○○珠寶行？」及「杜景宗是否（事前
      、事後）參與你109年3月2日竊取○○○珠寶行？」等問題，
      所為回答：「沒有」，係呈不實反應（見偵卷第383至384
      頁），可見其否認犯罪之供述不實，不足採信云云。惟按
      測謊之理論依據為犯罪嫌疑人說謊必係為逃避法律效果，
      恐為人發現遭受法律制裁，在面對法律後果時即感受到外
      在環境中之危險，因人類的本能而驅使其作出說謊之自衛
      模式，此一本能即生理上自主神經系統迅速釋放能量，致
      內分泌、呼吸、脈膊及血液循環加速，使之有能量應付危
      機，測謊技術即在將受測者回答各項問題時之生理反應變
      化，使用測量儀器以曲線之方式加以記錄，藉曲線所呈現
      生理反應之大小，以受測者回答與案情相關的問題之生理
      反應與回答預設為情緒上中立問題的平靜反應作比較，而
      判斷受測者有無說謊。然人之生理反應受外在影響因素甚
      多，諸如疾病、高度冷靜的自我抑制、激憤的情緒、受測
      以外其他事件之影響等，不止於說謊一項，且與人格特質
      亦有相當之關連，亦不能排除刻意自我控制之可能性，是
      以縱使今日之測謊技術要求對受測者於施測前後均須進行
      會談，以避免其他因素之干擾，惟科學上仍不能證明此等
      干擾可因此而完全除去之，是以生理反應之變化與有無說
      謊之間，尚不能認為有絕對之因果關係；況科學鑑識技術
      重在「再現性」，亦即一再的檢驗而仍可獲得相同之結果
      ，如指紋、血型、去氧核糖核酸之比對，毒品、化學物質
      、物理性質之鑑驗等，均可達到此項要求，可在審判上得
      其確信，至於測謊原則上沒有再現性，蓋受測之對象為人
      ，其生理、心理及情緒等狀態在不同的時間不可能完全相
      同，與前開指紋比對或毒品鑑驗之情形有異，加之人類有
      學習及避險之本能，一再的施測亦足使其因學習或環境及
      過程的熟悉而使其生理反應之變化有所不同，故雖測謊技
      術亦要求以再測法而以兩次以上之紀錄進行研判，然與現
      今其他於審判上公認可得接受之科學鑑識技術相較，尚難
      藉以獲得待證事實之確信，是測謊技術或可作為偵查之手
      段，以排除或指出偵查之方向，然在審判上尚無法作為認
      定有無犯罪事實之基礎；又測謊之鑑驗，係就受測人對相
      關事項之詢答，對應其神經、呼吸、心跳等反應而判斷，
      其鑑驗結果有時亦因受測人之生理、心理因素而受影響，
      該鑑驗結果固可為審判之參考，但非為判斷之唯一及絕對
      之依據，鑑驗結果是否可採，應由法院斟酌取捨」；「測
      謊檢查之受測者可能因人格特性或對於測謊質問之問題無
      法真正瞭解，致出現不應有之情緒波動反應，此時若過於
      相信測謊結果，反而有害於正當之事實認定，又測謊檢查
      之時間過遲，攸關受測者情緒得否平復，與鑑定之精確性
      非無影響，此時間因素，事實審法院於取捨時不得不予考
      量；惟一般而言，受測者否認犯罪之供述呈現不實之情緒
      波動反應，不得採為有罪判決之唯一證據（最高法院94年
      度台上字第1725號、85年度台上字第5791號、92年度台上
      字第2282號判決意旨參照）。有關判斷受測者是否呈說謊
      反應，係依據測謊機紀錄受測者對問題關心程度所呈現之
      呼吸、血壓脈搏及皮膚電阻等生理反應來分析研判；查胡
      信良自陳並無接受測謊之經驗（見偵卷第393頁），且始
      終否認涉有本件犯行，而本案係涉及需否負擔刑事責任之
      刑事案件，確實可能造成胡信良情緒、心理上負擔；又實
      施測謊鑑定時（109年9月8日）雖與本案發生時間（109年
      3月1日）已相距逾6月之久，然其所承受之刑案壓力亦不
      無導致呼吸、血壓等反應與一般陳述相異之可能。況依上
      揭說明，測謊並不具再現性，又易隨個人人格特質而異其
      結果正確性，目前測謊實驗之正確性亦非百分之百，且生
      理反應之變化與有無說謊之間，尚不能認為有絕對之因果
      關係。從而，本案既無其他積極證據足資認定胡信良所涉
      加重竊盜犯行，基於罪疑唯輕原則，本院亦殊難僅憑上開
      否認犯罪之供述呈現不實情緒波動反應之測謊結果作為不
      利胡信良認定之唯一證據。
五、綜上，本案依檢察官之舉證，仍有前述之合理懷疑存在，尚
    未達於通常一般之人均不致有所懷疑，而得確信其為真實之
    程度，無從形成胡信良有罪之確信。此外，復查無其他積極
    證據以資證明胡信良有公訴意旨所指之加重竊盜犯行，揆以
    首揭說明，本案不能證明胡信良犯罪，即應為胡信良無罪之
    諭知。
貳、公訴不受理部分：
一、公訴意旨略以：被告杜景宗幫助胡信良為前揭無罪部分公訴
    意旨所指加重竊盜犯行，因認杜景宗涉犯刑法第321條第1項
    第1款、第2款、第3款之幫助加重竊盜罪嫌等語。
二、按被告死亡者，應諭知不受理之判決，並得不經言詞辯論為
    之，刑事訴訟法第303條第5款、第307條分別定有明文。查
    杜景宗業於110年6月13日死亡，此有杜景宗之個人戶籍資料
    查詢結果可稽（見本院卷第125頁），揆諸前開說明，就其
    所涉犯上開罪嫌，爰不經言詞辯論，逕為不受理判決。　
據上論斷，應依刑事訴訟法第301條第1項、第303條第5款、第30
7條，判決如主文。
本案經檢察官陳鴻濤提起公訴，檢察官劉文婷、李明哲到庭執行
職務。 
中　　華　　民　　國　　110 　年　　11 　　月　　23　 日
　　　　　　　　　刑事第三庭    法　官　許峻彬
上正本證明與原本無異。 
如不服本判決應於收受送達後20日內向本院提出上訴書狀，並應
敘述具體理由；其未敘述上訴理由者，應於上訴期間屆滿後20日
內向本院補提理由書（均須按他造當事人之人數附繕本）「切勿
逕送上級法院」。告訴人或被害人如對於本判決不服者，應具備
理由請求檢察官上訴，其上訴期間之計算係以檢察官收受判決正
本之日期為準。 因疫情而遲誤不變期間，得向法院聲請回復原
狀。
                                書記官  許雅玲 
中　　華　　民　　國　　110 　年　　11 　　月　　24　 日